【裁判字號】    92,上訴,839
【裁判日期】    920731
【裁判案由】    偽造文書
【裁判全文】
臺灣高等法院高雄分院刑事判決                    九十二年度上訴字第八三九號
    上  訴  人  台灣高雄甲方法院檢察署檢察官
    被      告  乙○○
    選任辯護人  林瑩蓉律師
右上訴人因偽造文書案件，不服臺灣高雄甲方法院九十一年度訴字第三五四四號中華
民國九十二年三月三十一日第一審判決（起訴案號：臺灣高雄甲方法院檢察署九十一
年度偵字第一八七０三號），提起上訴，本院判決如左：
      主  文
上訴駁回。
      理  由
一、公訴意旨略以：乙○○（原名孫兆文）係高雄市○○區○○路二十八號仁傑水電
    工程有限公司（下稱仁傑水電公司）之實際負責人，為稅捐稽徵法上之納稅義務
    人，明知丙○○及丁○○分別於八十四、八十六年度，在該公司之薪資所得僅各
    為新台幣（下同）五萬元及八萬元，竟以丙○○、丁○○之名義偽造工資表後，
    憑以製作各類所得扣繳暨免扣繳憑單，虛報渠等分別於八十四、八十六年度在該
    公司之薪資所得各為十八萬元及三十八萬三千九百元，持向稅捐稽徵機關申報，
    足生損害於稅捐稽徵之正確性及丙○○與丁○○。嗣經丙○○及丁○○提出檢舉
    ，因認被告乙○○涉有刑法第二百十六條之行使第二百十條私文書罪嫌。
二、按犯罪事實應依證據認定之，無證據不得推定其犯罪事實；不能證明被告犯罪，
    應諭知無罪之判決。刑事訴訟法第一百五十四條及第三百零一條分別定有明文。
    又認定犯罪事實所憑之證據，雖不以直接證據為限，間接證據亦包括在內；然而
    無論係直接或間接證證，其為訴訟上之證明，須於通常一般之人均不致有所懷疑
    ，而得確信其為真實之程度者，始得據為有罪之認定。再者，告訴人之告訴係以
    使被告受刑事訴追為目的，是其陳述是否與事實相符，仍應調查其他證據以資審
    認，此有最高法院五十二年台上字第一三００號、七十六年度台上字第四九八六
    號判例可資參照。
三、本件公訴人認被告乙○○涉犯行使偽造私文書罪嫌，無非係以：(1)告訴人丙○○
    及丁○○之指訴。(2)仁傑水電公司名義上之負責人蘇政榮之供述。(3)各類所得扣
    繳憑單、綜合所得稅核定通知書及被告乙○○之身分證等影本等為其主要論據。
    訊據被告對於其為仁傑水電公司之實際負責人，並曾委託會計人員持丙○○、丁○○之薪資資料申報所得稅之事實，固坦承不諱，惟否認有偽造文書之犯行，辯
    稱：公司於八十五年間即經營不善，八十六年間公司就已經倒閉；丙○○係伊公
    司下包陳柏龍所僱請的員工，下包填載薪資表向伊公司領錢後即會將員工薪資表
    報給公司，伊公司都是領多少就報多少，不會虛報。丁○○係其在台南現場工頭
    陳宗和所提報，工資均經由陳宗和造冊請領發放，絕無虛報所得等語。
四、經查：
  (一)被告係仁傑水電公司之實際負責人，蘇政榮係名義負責人之事實，除據被告供承
    屬實外，並經證人蘇政榮到庭證述在卷，復有公司變更登記事項卡一份附卷可稽
    。而仁傑水電公司於八十四、八十六年確有委託會計人員向財政部高雄市國稅局
    申報丙○○之薪資所得十八萬元、丁○○之薪資所得三十八萬三千九百元之事實
    ，亦有告訴人丙○○、丁○○提出之檢舉書、各類所得扣繳暨免扣繳憑單、財政
    部高雄市國稅局八十四年及八十六年度營利事業所得稅結算申報核定通知各一份
    、仁傑水電公司之請領薪資表八紙在卷可憑，證人黃麗昭於原審亦證稱：我是在
    八十六年間幫忙做外帳的，範圍包括營業稅、營利事業所得稅、公司的各類扣繳
    ，但資料必須由公司提供的，八十四年、八十五年度不是我做的，我是在八十六
    年間才幫他們做帳的。這些扣繳憑單都是他們公司的小姐寫出來後，我做總計後
    才向國稅局申報，我確實有申報等語。是被告確有申報丙○○八十四年度之薪資
    所得十八萬元、丁○○八十六年度之薪資所得三十八萬三千九百元之事實，應堪
    認定。
  (二)告訴人丁○○向財政部高雄市國稅局檢舉被虛報薪資時，在檢舉書中指陳其於八
    十六年四月至五月在仁傑水電公司工作，七月即至泓展公司工作，實際僅領得八
    萬元，仁傑水電公司虛列為三十八萬三千九百元，有檢舉書在卷可憑（見八十九
    年度偵字第八四七六號卷第三頁）。惟其於檢察官偵查中則指稱：他虛報我八十
    六年度薪資所得，我去工作一年，一天一千一百元，我有一個月未領到薪水，他
    申報三十八萬三千九百元，我才領到三十萬元左右，因為一時生氣才說只領到八
    萬元，我實際去工作有一年左右，我有領到三十萬元左右等語（見同上偵查卷第
    第二十頁）。足徵告訴人丁○○就領得工資之數額究竟係八萬元或三十萬元，先
    後之指訴出入甚多，非無可疑。其於原審審理時復證稱：「八十六年間有在仁傑
    水電公司工作將近一年，工資是以日計，一天一千一百元，最多只有領到三十萬
    元出頭，我是直接跟公司領，我是屬於仁傑水電公司的員工，原先我不知道到底
    是何人為老闆，我去應徵工作時，是工頭幫我作應徵的，我在沒有領到薪水時，
    工頭有跟我講被告是老闆，但是在應徵時，我不知他是老闆，我在工作時並不認
    識被告」、「（問：當時為何檢舉只領八萬元？）我那時在仁傑公司有一、二個
    月沒有領到薪水，很生氣，還有一筆一萬多元的稅金要繳納，那時家裡經濟不好
    ，所以很憤慨，才如此陳述」等語（見原審卷第五十一頁以下）。惟依被告所提
    出之工資請領清冊所載（見本院卷第六十三、六十四頁），告訴人丁○○在八十
    六年一、二月、四月之工資，每日係一千三百元，而非一千一百元，告訴人丁○○指稱係一千一百元云云，亦與事實不符。依告訴人丁○○在檢察官偵查中及原
    審法院所證工作期間約一年左右，以每日一千三百元計，一年平均可得之薪資亦
    近四十七萬餘元。被告申報告訴人丁○○八十六年度之薪資所得三十八萬三千九
    百元，難謂與常情不合。證人陳宗和於原審證稱：我在嘉義有幫仁傑公司做過，
    當時是先把薪水報給公司，再由公司發放等語（見原審卷第八十二頁），則被告
    辯稱薪資約由工頭請領後發放給工人等語，即非無據，難謂被告有虛報薪資所得
    。
  (三)仁傑水電公司於八十四年度確有申報丙○○之薪資所得共十八萬元之事實，有各
    類所得扣繳憑單一紙、薪資表八紙可按。惟告訴人丙○○自提出檢舉書後即音訊
    不明，經檢察官、原審及本院多次傳訊均未到庭，自難僅憑其片面之指訴，據為
    被告不利之認定。證人陳柏龍（即東亞水電行負責人）於原審審理中證稱：「我
    是仁傑水電公司小包，我會將工人的工作天數報給公司，由公司發給薪水。工人
    的薪資是以日計算，哪個工人有來上班，我都會有紀錄。八十四年時有用過一位
    員工叫丙○○」、「（問：對於丙○○向稅捐機關所具之檢舉信有何意見？）工
    人當時有領多少錢，我們會將卡片給他看，以確認無誤。我知道丙○○工作很久
    ，不只一個月，大約有一年，但是正確工作時間有多久，我忘記了，他陸陸續續
    做工也有一陣子，所領的錢應該不只五萬元，薪資表的印章都是公司刻的，但是
    領錢時都有經過他們的確認，我們不會虛報他的薪資」等語（見原審卷第七十九
    頁以下）。而告訴人丙○○自八十四年一月起至同年十月止，其中除五月、六月
    間斷未工作無領薪資外，每月均具領二萬二千五百元之薪資，共領得八個月，總
    計十八萬元，有仁傑水電公司之八十四年度一月至十月份公司員工薪資表在卷可
    憑（見八十七年度偵字第八頁至第十五頁）。核與證人陳柏龍所證相符，被告所
    辯未虛報告訴人丙○○薪資等語，並非無據。此外，亦查無其他積極證據足認被
    告有何虛報薪資、偽造文書之犯行，揆諸前揭說明，應為無罪之諭知。
五、原審因認被告犯罪不能證明，而為被告無罪之諭知，經核與法並無不合，檢察官
    仍執前詞聲明上訴，指摘原判決不當，為無理由，應予駁回。
據上論結，應依刑事訴訟法第三百六十八條，判決如主文。
本案經檢察官劉文水到庭執行職務。
中    華    民    國     九十二     年       七       月      三十一    日
                              臺灣高等法院高雄分院刑事第四庭
                                  審判長法官  蕭權閔
                                        法官  陳啟造
                                        法官  李嘉興
右正本證明與原本無異。
檢察官如不服本判決應於收受本判決後十日內向本院提出上訴書狀，其未述上訴理
由者，並得於提起上訴後十日內向本院補提理由書狀（均須按他造當事人之人數附繕
本)「切勿逕送上級法院」。
                                      書記官  劉博文
中    華    民    國     九十二     年       八       月       四       日
                                                                        Ｋ


司法院資訊處製作；財團法人民間司法改革基金會備份。
